臺灣桃園地方法院刑事判決　　　　　　　　　　　　　九十一年度訴字第五七四號
　　公　訴　人　臺灣桃園地方法院檢察署檢察官
　　被　　　告　甲○○
　　　　　　　　戊○○
　　　　　　　　丁○○
　　　　　　　　乙○○○
　　右　一　人
　　被　　　告　丙○○
右列被告等因違反廢棄物清理法案件，經檢察官提起公訴（九十年度偵字第一六五八
五號），本院判決如左：
    主  文
丙○○、戊○○共同未依規定領有廢棄物處理許可文件，從事廢棄物處理，均累犯，
各處有期徒刑壹年肆月。
甲○○共同未依規定領有廢棄物處理許可文件，從事廢棄物處理，處有期徒刑壹年貳
月，緩刑參年。
丁○○未依規定領有廢棄物清除許可文件，從事廢棄物清除，處有期徒刑壹年貳月，
緩刑肆年。
乙○○○無罪。
    事  實
一、丙○○前於民國（下同）八十七年間因妨害公務案件，經臺灣板橋地方法院判處
    有期徒刑三月確定，並於八十七年六月三日以易科罰金執行完畢；戊○○亦前於
    八十七年間因傷害等案件，經臺灣高等法院判處有期徒刑四月、六月，定其應執
    行有期徒刑八月確定，並於八十八年十月十五日亦以易科罰金執行完畢，竟均仍
    不知悛悔，丙○○於九十年七月二十三日，受不知情之乙○○○（詳後述）委託
    將其所有桃園縣觀音鄉○○段五八五、五九六、五九七、五九八及五九九地號五
    筆農地（按上開五筆農地均係乙○○○前於八十九年十一月二十九日繼承取得其
    所有權應有部分八分之一），依桃園縣政府八十七年九月二十四日八七府地用字
    第一九二四一號函令回復農地使用之原狀，後於同年九月初某日，在桃園縣境內
    ，找同戊○○一同合夥處理上開事務，並明知其等二人均未依修正前廢棄物清理
    法（按廢棄物清理法後於九十年十月二十四日曾經修正）第二十條之規定，向桃
    園縣政府主管機關申請核發領有廢棄物處理之許可證或核備文件，竟由戊○○出
    面以每日新台幣（下同）六千元之薪資，自九十年九月二十七日起聘雇甲○○乙
    人，三人即基於未依規定領有廢棄物處理許可證或核備文件，從事廢棄物處理之
    犯意聯絡，由戊○○負責管理上開現場，並自九十年九月二十七日起至同年月二
    十九日十六時許止，以每輛車收取或付出新台幣（下同）五百至八百元不等之價
    格，先後讓年籍不詳之成年人及丁○○（詳後述）等多人分別駕駛８Ｅ─２２７
    號等聯結車在如附圖所示Ｃ部分（面積三百六十七平方公尺，此部分係傾倒之廢
    棄物）及Ｂ部分（面積四百三十五平方公尺，按此部分係傾倒之磚頭，用作車輛
    出入道路之使用）範圍內之上開農地（惟附圖所示Ａ部分則為上開農地上先前既
    有傾倒之廢棄物，與本件無涉）上傾倒建築廢棄物（含磚頭、土石或木材等）計
    二十餘車（按收取及付出費用者，各計十餘車次），再由甲○○負責駕駛挖土機
    在上開現場進行推平上開建築廢棄物及整地之工作，而均從事上開建築廢棄物之
    處理行為。
二、丁○○前於八十二年間因業務過失致死案件，經臺灣士林地方法院判處有期徒刑
    七月，並諭知緩刑四年確定（惟緩刑期間已於八十六年十月十六日屆滿，亦非累
    犯），竟仍不知悛悔，明知其於九十年九月間亦未依修正前廢棄物清理法第二十
    條之規定，向桃園縣政府主管機關申請核發領有廢棄物清除之許可證或核備文件
    ，竟以每輛車收取三千五百元之代價，於九十年九月二十九日，先駕駛其所有上
    開８Ｅ─２２７號聯結車，在桃園縣境內某不詳地點載運建築廢棄磚頭後，再以
    五百元之價格，將上開建築廢棄磚頭賣予戊○○，並將之載往如附圖所示Ｂ部分
    範圍內之上開農地上傾倒，而從事上開建築廢棄物之清除行為。嗣於九十年九月
    二十九日十六時三十分許，丁○○駕駛上開８Ｅ─２２７號聯結車，在上開如附
    圖所示Ｂ部分範圍內傾倒磚頭完畢時，即遭警員到場當場查獲上情，並扣得上開
    挖土機（交由甲○○保管）及聯結車（交由丁○○保管）各乙輛。
三、案經桃園縣警察局大園分局報請臺灣桃園地方法院檢察署檢察官偵查起訴。
    理  由
壹、有罪部分：
一、訊據被告丙○○、戊○○、甲○○、丁○○四人固均坦承於右揭時地因處理、清
    除上開建築廢棄物而遭警查獲乙情，惟均矢口否認右揭犯行，被告丙○○辯稱：
    伊受乙○○○之委託後，即轉行委請戊○○處理，伊只有前往看過上開現場而已
    ，伊並不知戊○○在上開農地上傾倒建築廢棄物，亦未分得任何好處云云；被告
    戊○○辯稱：伊係依桃園縣政府函令規定回復上開農地之使用原狀，伊並非在上
    開農地上傾倒建築廢棄物云云；被告甲○○辯稱：伊僅係單純受僱戊○○在上開
    現場駕駛挖土機整地而已，伊並無違反廢棄物清理法之行為云云；被告丁○○則
    辯稱：是戊○○需要磚頭鋪路，伊始駕駛上開聯結車前往上開現場傾倒，伊亦無
    違反廢棄物清理法之行為云云。經查：
    （一）被告丙○○於九十年七月二十三日受不知情之被告乙○○○委託將其所有
          上開五筆農地，依桃園縣政府八十七年九月二十四日八七府地用字第一九
          二四一號函令回復農地使用之原狀，並相互簽立切結書各乙紙號予對方，
          而由被告丙○○自是時起管理、使用上開五筆農地乙情，業據被告丙○○
          及乙○○○二人迭次於警、偵訊中及本院審理時供述明確，且互核相符，
          復有由被告丙○○及乙○○○所簽立上開切結書各乙紙，在卷可稽，應堪
          認定。被告丙○○後於九十年九月初找同被告戊○○一同合夥處理上開事
          務，再由被告戊○○出面以每日六千元之薪資，自九十年九月二十七日起
          聘雇被告甲○○乙人駕駛上開挖土機在上開農地上負責推平上開建築廢棄
          物及整地之工作等情，亦據被告戊○○於偵查中供稱「....，因她（即被
          告乙○○○）與我朋友丙○○與之簽契約，我與丙○○是合夥，我在現場
          負責車子進出（見偵查卷第四十五頁）」等語及被告甲○○迭次於警、偵
          訊中及本院審理時供述明確，且被告丙○○於本院審理時亦證稱「....，
          因為我對這事不懂我兩三天後就委託被告樊（育東）處理，我有去過現場
          三、四次看過被告樊（育東）讓砂石車在現場倒磚頭、土石，.... （見
          本院卷九十一年六月七日筆錄）」等語在卷，是被告丙○○與被告戊○○
          就上開農地右揭時地之處理、使用情形，顯係屬共同處理之合夥關係（僅
          係由被告戊○○在上開現場負責管理，惟被告丙○○亦均會前來上開現場
          察看情況），亦堪認定，則被告丙○○於本院審理時另辯稱其將上開農地
          全權交予被告戊○○處理，事後即與其無關云云，顯不足採信，至為顯然
          。
    （二）又被告丙○○雖受有被告乙○○○之上開委託事務，惟被告丙○○所受託
          處理上開農地乃需「以乾淨土質依法律規定回填整地」，且「不得以垃圾
          或有毒物等非法土質回填整地」，亦據上開二紙切結書載明綦詳，而被告
          丙○○、戊○○、甲○○及丁○○四人於右揭時地遭警查獲時，在如附圖
          所示Ｂ及Ｃ部分範圍之上開農地上所傾倒者，不僅均屬建築廢棄之土石、
          木材或磚頭等物，且其土石、木材或磚頭之大小、種類等亦未經分類篩選
          ，而被告乙○○○所有上開農地，不僅均非屬桃園縣政府依內政部營建署
          所發布「營建剩餘土石方處理方案」所核准設立，用以提供營建土石方資
          源暫屯、堆置、破碎、碎解、洗選、篩選、分類、拌合、加工、煆燒、回
          收、處理，再生利用功能及機具設備之「土資場」，且被告丙○○、樊育
          東二人均亦未依修正前廢棄物清理法第二十條之規定，向桃園縣政府主管
          機關申請核發領有廢棄物處理之許可證或核備文件，此有行政院環境保護
          署九十年十二月五日（９０）署廢字第００七六八八七號函、營建剩餘土
          石方處理方案、桃園縣政府九十一年一月二十八日府地用字第０９１００
          ２０３１３號函各乙份，在卷可稽，應堪認定。茲被告丙○○、戊○○及
          甲○○三人除將其中一部分磚頭傾倒在如附圖所示Ｂ部分範圍上，用以當
          作被告丁○○等人所駕駛上開８Ｅ─２２７號聯結車等車輛進出傾倒上開
          建築廢棄物之道路外，其餘上開土石、木材、磚頭等物則均散亂傾倒在如
          附圖所示Ｃ部分範圍上，再由被告甲○○駕駛上開挖土機加以推平及整地
          ，亦據本院到場進行測量勘驗時所攝得上開農地之現場照片十一紙，並有
          中壢地政事務所九十一年八月十四日土地複丈成果圖、桃園縣觀音鄉公所
          執行廢棄物清理法查核工作紀錄表及違反廢棄物清理法案件告發單各乙份
          ，在卷可稽，則被告丙○○、戊○○、甲○○、丁○○於右揭時地所傾倒
          之上開土石、木材及磚頭等物，顯均屬一般之建築廢棄物，而非屬「營建
          土石方資源」，應堪認定。
    （三）雖被告丙○○、戊○○二人於本院審理時另辯稱其等均係依桃園縣政府八
          十七年九月二十四日八七府地用字第一九二四一號函令而回復上開農地使
          用之原狀云云，惟按被告丙○○、戊○○二人於右揭時地若果有將上開農
          地依上開桃園縣政府八十七年九月二十四日八七府地用字第一九二四一號
          函令回復其農地使用原狀之真意，則焉有讓被告丁○○等人駕駛車輛前來
          傾倒上開土石、木材、磚頭等均不利於農業耕作使用之上開建築廢棄物於
          其上，更遑論將上開現場回復其「農地」原狀使用之可能，是被告丙○○
          、戊○○、甲○○及丁○○四人顯均係利用回復上開農地使用原狀之機會
          ，而為傾倒建築廢棄物，並從中牟取利益之實，亦堪認定。被告丙○○、
          戊○○二人此部分所辯，顯均不足為有利被告丙○○、戊○○、甲○○及
          丁○○四人認定之憑據，至為灼然。
    （四）至於被告丁○○於右揭時地亦未依修正前廢棄物清理法第二十條之規定，
          向桃園縣政府主管機關申請核發領有廢棄物清除之許可證或核備文件，即
          以每輛車收取三千五百元之代價，於九十年九月二十九日，先駕駛其所有
          上開８Ｅ─２２７號聯結車，在桃園縣境內某不詳地點載運建築廢棄磚頭
          後，再以五百元之價格，將上開建築廢棄磚頭賣予被告戊○○，並將之載
          往如附圖所示Ｂ部分範圍內之上開農地上傾倒，而從事上開建築廢棄物之
          清除行為乙情，業據被告丁○○迭次於警、偵訊中及本院審理時坦承不諱
          ，核與被告戊○○、甲○○二人迭次於警、偵訊中及本院審理時供述之情
          節，均相符合，復有扣案之上開８Ｅ─２２７號聯結車之現場照片乙份，
          在卷可稽，亦堪認定。
    （五）綜上所述，被告丙○○、戊○○、甲○○三人上開均未依規定領有廢棄物
          處理許可證或核備文件，從事廢棄物處理及被告丁○○上開未依規定領有
          廢棄物清除許可證或核備文件，從事廢棄物清除等犯行均臻明確，應予依
          法論科。
二、核被告丙○○、戊○○、甲○○所為，均係犯修正後廢棄物清理法第四十六條第
    一項第四款之未依規定領有廢棄物處理許可文件，從事廢棄物處理罪；被告丁○○則係犯修正後廢棄物清理法第四十六條第一項第四款之未依規定領有廢棄物清
    除許可文件，從事廢棄物清除罪。被告丙○○、戊○○、甲○○及丁○○四人上
    開犯罪後，修正前廢棄物清理法業於九十年十月二十四日經修正公布（自同年月
    二十六日起生效施行），應依刑法第二條第一項前段之規定，應從修正後廢棄物
    清理法第四十六條第一項第四款之規定處斷，合先敘明。被告丙○○、戊○○及
    甲○○三人就所犯上開之罪間，均有犯意聯絡及行為分擔，均為共同正犯（公訴
    人誤載被告丁○○就被告丙○○、戊○○及甲○○三人所犯上開之罪間，亦有犯
    意聯絡及行為分擔之共同正犯關係，揆諸上述，容有誤會）。又被告丙○○前於
    八十七年間因妨害公務案件，經臺灣板橋地方法院判處有期徒刑三月確定，並於
    八十七年六月三日以易科罰金執行完畢；被告戊○○亦前於八十七年間因傷害等
    案件，經臺灣高等法院判處有期徒刑四月、六月，定其應執行有期徒刑八月確定
    ，並於八十八年十月十五日亦以易科罰金執行完畢，此有臺灣高等法院被告全國
    前案紀錄表各乙份可佐，其等二人均復於五年內再犯有期徒刑以上之本罪，均為
    累犯，應依刑法第四十七條之規定，均加重其刑。爰審酌被告丙○○、戊○○及
    丁○○三人均明知其等均未依規定領有廢棄物之處理、清除許可證或核備文件，
    竟由被告戊○○出面聘僱被告甲○○駕駛上開挖土機，即於右揭時地分別從事上
    開廢棄物處理、清除之行為，已嚴重危害社會安全、衛生防疫及被告丙○○、戊○○、甲○○及丁○○四人犯罪後之態度等一切情狀，各量處如主文所示之刑。
    惟被告甲○○、丁○○二人於犯本罪前五年內均未曾受有期徒刑以上刑之宣告，
    此有上開臺灣高等法院被告全國前案紀錄表各乙份可稽，被告甲○○、丁○○二
    人均因一時貪念，致犯本罪，經此教訓，當知所惕勵，而均無再犯之虞，爰本院
    認對被告甲○○、丁○○二人所宣示之刑，均以暫不執行為適當，並各諭知緩刑
    三年及四年，以啟自新。
貳、無罪部分：
一、本件公訴意旨另以：被告乙○○○係桃園縣觀音鄉○○村○鄰○○段五八五、五
    九六、五九七、五九八、五九九地號土地之所有人，明知右揭該五筆土地未經主
    管機關許可，不得提供他人於上回填、堆置廢棄物，竟自九十年七月二十三日，
    與被告丙○○、戊○○基於犯意聯絡，由被告乙○○○提供前開土地與被告丙○○、戊○○二人在該處堆置多處建築工地所清運，而未取得合法收容處理場出具
    之實際土石方收容處理同意文件之土方、磚塊等一般事業廢棄物，被告戊○○再
    向前來堆置廢棄物者，收取每車五百元至六百元不等之費用，並自同年九月二十
    七日起，以每日六千元之代價僱用被告甲○○在上址，駕駛挖土機負責整地之工
    作。嗣於九十年九月二十九日上午十六時三十分許，為桃園縣警察局大園分局草
    漯派出所員警會同桃園縣觀音鄉公所清潔隊隊員喬獻民，當場於上址查獲駕駛車
    牌８Ｅ─２２７號曳引車，前來傾倒工地廢棄之磚塊、木條後，正欲離去之被告
    丁○○及被告甲○○所使用之挖土機一臺，因認被告乙○○○涉有修正後廢棄物
    清理法第四十六條第一項第四款之罪嫌云云。
二、按「犯罪事實應依證據認定之，無證據不得推定其犯罪事實」，刑事訴訟法第一
    百五十四條定有明文。
三、訊據被告乙○○○固坦承於右揭時地曾委託被告丙○○整理上開農地乙情，惟堅
    決否認右揭犯行，辯稱：伊與丙○○簽立切結書係要依桃園縣政府函令規定回復
    上開農地之使用原狀，並約定以乾淨土質回填，伊並不知丙○○、戊○○、甲○○及丁○○四人事後竟在上開農地傾倒上開建築廢棄物等語。經查：被告為將其
    所有上開農地依桃園縣政府八十七年九月二十四日八七府地用字第一九二四一號
    函令回復農地使用之原狀，始於九十年七月二十三日簽立委託書乙紙予被告丙○○處理乙情，業據被告乙○○○迭次於警、偵訊中及本院審理時供述明確，核與
    被告丙○○迭次於偵查中及本院審理時供述之情節相符，復有被告乙○○○及丙○○二人所相互簽立之上開切結書各乙紙，在卷可稽，應堪認定。又按上開二紙
    切結書上分別載有「「以乾淨土質依法律規定回填整地」、「不得以垃圾或有毒
    物等非法土質回填整地」等語，此有上開二紙切結書可佐，且被告戊○○於右揭
    時地遭警當場查獲時亦供稱其係與被告丙○○合夥處理上開農地事宜等語，業據
    本院認定屬實，亦如上述，而被告乙○○○將上開農地交予被告丙○○回復其使
    用原狀後，亦未就被告丙○○處理上開農地之過程中從中分取任何好處乙情，亦
    據被告乙○○○迭次於警、偵訊中及本院審理時供述綦詳，並核與被告丙○○、
    戊○○二人迭次於警、偵訊中及本院審理時供述之情節，均相符合，是被告乙○○○於右揭時地委託被告丙○○處理上開農地時，顯係要求被告丙○○依桃園縣
    政府上開函令規定回復上開農地之使用原狀之認識，否則被告乙○○○既為上開
    農地之所有人之一，並已負有回復上開農地之使用原狀之義務，則被告乙○○○
    焉有「無償」提供上開農地予被告丙○○、戊○○、甲○○及丁○○等人處理、
    清除上開建築廢棄物，並讓其等從中牟取暴利，而徒令自己背負上開農地違規使
    用責任及其處罰之可能，至為灼然。雖被告丙○○、戊○○二人於本院審理時均
    供稱其等對上開現場之使用情形均會向被告乙○○○提，他沒有反對云云，惟被
    告丙○○、戊○○二人此部分所述，不僅業據被告乙○○○於本院審理時堅決否
    認在卷，且被告甲○○、丁○○二人於本院審理時亦均辯稱當天現場只有被告戊○○在，現場沒有其他員工等語明確，則僅憑被告丙○○、戊○○二人上開供述
    之詞，似仍不足為不利被告乙○○○認定之依據，至為顯然。縱認被告丙○○、
    戊○○二人確曾向被告乙○○○提及上開農地之使用情形，而被告乙○○○亦知
    被告戊○○在上開現場負責管理等情，惟被告丙○○、乙○○○二人既已相互簽
    立上開切結書各乙紙予對方收執為憑，則有關被告丙○○事後處理上開農地之事
    宜，自應依照上開二紙切結書之約定而行，茲被告乙○○○於被告丙○○、戊○○二人向其提及上開農地之使用情形後，既未當場或事後表示「同意」被告丙○○、戊○○二人處理上開農地之積極作為，而被告戊○○於本院審理時亦僅供稱
    被告乙○○○當時係「不反對」之消極作為，自顯不足認定被告乙○○○確已「
    提供」上開農地予被告丙○○、戊○○、甲○○及丁○○等人回填上開建築廢棄
    物，至為灼然。此外，復查無其他積極事證足資證明被告乙○○○確有公訴人所
    指上開犯行，自屬不能證明被告乙○○○犯罪，應依刑法第三百零一條第一項之
    規定，諭知被告乙○○○無罪之判決。
據上論斷，應依刑事訴訟法第二百九十九條第一項前段、第三百零一條第一項，修正
後廢棄物清理法第四十六條第一項第四款，刑法第二條第一項前段、第十一條前段、
第二十八條、第四十七條、第七十四條第一款，判決如主文。
本案經檢察官翁珮嫻到庭執行職務。
中      華      民      國    九十一    年    十一  月     十五       日
                          臺灣桃園地方法院刑事第四庭
                              法  官   林晏鵬
右正本證明與原本無異。
如不服本判決，應於判決送達後十日內向本院提出上訴狀( 應附繕本 )，上訴於
臺灣高等法院。
                              書記官   陳青瑜
中      華      民      國    九十一    年    十一  月     十八       日
附論罪科刑依據之法條：修正前廢棄物清理法第二十二條
廢棄物清理法第二十二條
中央主管機關得指定公告以回收獎勵金方式，回收應回收廢棄物之種類及
其回收獎勵金數額。
販賣業應依公告之回收獎勵金數額支付消費者，不得拒絕。
